【裁判字號】    98,簡上,33
【裁判日期】    980721
【裁判案由】    脫逃
【裁判全文】
臺灣高雄地方法院刑事判決              98年度簡上字第33號
上  訴  人
即  被  告  甲○○
上列上訴人因脫逃案件，不服臺灣高雄地方法院高雄簡易庭97年
度審簡字第5245號中華民國97年12月12日第一審判決（臺灣高雄
地方法院檢察署檢察官聲請簡易處刑案號95年度偵字第18381 號
），提起上訴，本院管轄之第二審合議庭判決如下：
    主  文
上訴駁回。
    事  實
一、甲○○為丙○○之友人，於得知丙○○槍擊案受傷在高雄市
    苓雅區○○○路162 號阮綜合醫院2 樓加護病房就醫，基於
    便利脫逃之犯意，95年5 月12日17時10分許利用探視丙○○
    之機會，交給丙○○手銬鑰匙1 把，便利丙○○，使丙○○
    得於95年5 月13日3 時40分許，開啟手銬後脫逃，惟丙○○
    脫逃隨即被發現，並在一樓防火巷口遭逮捕。
二、案經高雄市政府警察局移送臺灣高雄地方法院檢察署檢察官
    偵查後聲請簡易判決處刑。
    理  由
壹、程序部分
      按被告於第二審經合法傳喚，無正當之理由不到庭者，得
    不待其陳述，逕行判決，刑事訴訟法第371 條定有明文。次
    按對於簡易判決處刑不服而上訴者，得準用上開規定，此觀
    刑事訴訟法第455 條之1 第3 項之規定自明。本件上訴人即
    被告甲○○之之戶籍地係高雄縣鳳山市○○街76巷1 號，居
    住地係高雄縣鳳山市市○○○路60巷26號，業據被告於本院
    98年4 月21日審判程序時陳述明確。而被告經本院以審判程
    序傳票分別送達被告上開戶籍地及居所，合法傳喚，戶籍地
    為寄存送達，而居住地則為親自收受，已生送達效力後，無
    正當理由未到庭等情，有本院審判程序傳票之送達回證及98
    年7 月7 日審判期日報到單各1 紙附卷可稽，爰不待其陳述
    而為一造辯論判決。
貳、證據能力部分
一、高雄市政府警察局98年6 月3 日函覆本院所提供之丙○○95
    年5 月13日脫逃相關照片影本10張，係由相機、攝影設備拍
    攝所得，因照相、攝影係屬機械性記錄特徵，也就是認識對
    象的是相機、攝影鏡頭，透過鏡頭形成的畫面映寫入膠卷或
    儲存裝置，然後還原於照相紙上或將之列印，故照相、攝影
    不含有人的供述要素，再現實情形與作為傳達結果的照相、
    攝影，在內容上的一致性是透過機械的正確性來加以保障的
    ，在照相、攝影中，並不存在人對現實情形的知覺、記憶，
    在表現時經常可能發生的錯誤（如知覺的不準確、記憶隨時
    間推移而發生的變化），故照片當然是非供述證據。易言之
    ，上開卷附丙○○95年5 月13日脫逃相關照片影本10張，乃
    到場處理之警員，依機械之方式所留存之現場影像，並非供
    述證據，無傳聞法則適用，具有證據能力。
二、又按被告以外之人於審判外之陳述，雖不符刑事訴訟法第
    159 條之1 至第159 條之4 等4 條之規定，然若當事人於審
    判程序中同意作為證據，法院審酌該言詞陳述或書面陳述作
    成時之情況，認為適當者，亦得為證據；又當事人、代理人
    或辯護人於法院調查證據時，知有刑事訴訟法第159 條第1
    項不得為證據之情形，而未於言詞辯論終結前聲明異議者，
    視為有前項之同意，同法第159 條之5 定有明文。此立法意
    旨在於傳聞證據未經當事人之反對詰問予以核實，原則上先
    予排除。惟若當事人已放棄反對詰問權，於審判程序中表明
    同意該等傳聞證據可作為證據；或於言詞辯論終結前未聲明
    異議，基於尊重當事人對傳聞證據之處分權，及證據資料愈
    豐富，愈有助於真實發見之理念，且強化言詞辯論主義，使
    訴訟程序得以順暢進行，上開傳聞證據亦均具有證據能力。
    本案除了上述丙○○95年5 月13日脫逃相關照片影本10張外
    ，公訴人及被告對於本院以下引用之其他證據資料，其中屬
    於傳聞證據部分者，均未爭執其證據能力，本院審酌該等證
    據作成時之情況，認為並無不適當者，依上開說明，均認應
    有證據能力。
、實體部分
一、訊據上訴人即被告否認犯罪，辯稱：伊於95年5 月11日晚間
    於電視報號導中得知，高雄市○○○路發生槍戰，該嫌犯丙○○與伊友人「阿水」極為相似，為求證是否同一人，伊於
    95年5 月12日前往阮綜合醫院探視，第一次因加護病房探病
    時間未到無法探視；其後於加護病房探時間時，經警方戒護
    人員詢問伊與丙○○關係及登記伊身分證後，因伊與丙○○
    僅是朋友關係，所以警方告知被告，非親屬關係不得入內探
    視，僅能在病房門口探視及對話，且對話同時亦有兩位警員
    在左右兩旁戒護，探訪時間只有2 分鐘左右，伊旋即離開；
    同日晚間伊接到一通電話，電話內自稱是丙○○親屬者，要
    求伊代為至阮綜合醫院查詢丙○○之醫療費用，伊再次前往
    醫院查詢，此次並無探視丙○○，所以伊前後3 次均無法與
    丙○○近身接觸，阮綜合醫院設有監視器可證實被告在院內
    出入記錄，亦可傳喚警方及戒護人員作證，所以伊並無提供
    手銬鑰匙使丙○○得以打開手銬脫逃之行為云云。經查：
(一)按就丙○○丙○○95年5 月11日凌晨2 時35分被逮捕後，被
    告曾三次前往醫院探視，丙○○在95年5 月13日凌晨3 時40
    分許開啟手銬後，自阮綜合醫院脫逃但隨即被發現並在一樓
    防火巷口又遭到逮捕等事，除被告並不爭執外，並有丙○○
    於本院之證述（詳下述），自足信為真實。
(二)被告雖稱其於丙○○95年5 月11日被捕迄同年月13日凌晨脫
    逃前有前往阮綜合醫院3 次，惟該3 次或者沒看到丙○○，
    或者僅能在病房門口探視及與丙○○對話，且對話同時亦有
    兩位警員在左右兩旁戒護，均無法與丙○○近身接觸，其不
    可能有提供手銬鑰匙使丙○○得以打開手銬脫逃之行為云云
    ，但除丙○○於95年8 月24日偵查時已表示：被告將鑰匙交
    給伊後，伊將鑰匙藏在嘴裡，當時被告95年5 月12日下午5
    時10分跟一位女孩子去探視伊時，趁機將手銬鑰匙交給伊。
    及於97年5 月15日偵查時證稱：被告是乙○○的員工，伊與
    被告並無仇限，交情並不熟，那天伊住加護病房時失血很多
    ，神智不清，所以有人拿鑰匙給伊時伊並不記得是何人，但
    那天有接近伊之人只有他（被告），所以應是他拿給伊，同
    時警察局也有調取錄影帶給伊看並叫伊指認該人是何人，伊
    認出是被告等。丙○○經本院傳喚到庭作證後，其係證稱：
    在95年5 月11日凌晨與警方發生槍戰，後來警方逮捕後，因
    為受傷有被警方戒護送到阮綜合醫院就醫，認識在場的被告
    甲○○，他是伊朋友乙○○的員工，是伊去乙○○的公司認
    識的，並無任何特別的交情，乙○○從事汽車材料業，就伊
    在阮綜合醫院就醫時，被告甲○○有無去探視，是事後警方
    偵辦伊脫逃罪時，要伊看監視器回答裡面的人，伊才說那是
    甲○○，伊印象中警方攻堅時是5 月11日凌晨，槍戰開始不
    到十分鐘就已經中彈，送到醫院應該兩個小時之後了，隔天
    開刀的時候伊就已經有一點意識，但還不清楚，伊看監視錄
    影帶時，甲○○來看伊一、二次，被告甲○○來看伊的時候
    ，伊意識還好，伊印象中知道被告甲○○有來，（後改稱為
    無），伊拿鑰匙開手銬，鑰匙當時在伊手上，伊意識清楚的
    時候，手掌中就有一把鑰匙，至於伊鑰匙拿在手上，警察為
    何不知道這伊不清楚，在檢察官偵訊時，伊說甲○○去醫院
    看伊的時候，甲○○有跟伊說乙○○對伊比較不好意思，所
    以就叫他過來關心，甲○○就直接拿鑰匙放在伊病床下手心
    的下面，後來伊拿到鑰匙之後，就放入口中，當初伊是按照
    伊在警局說的向檢察官說，為何伊在警方的時候要講說甲○○將鑰匙拿給伊之後，伊將鑰匙放在嘴巴裡面，是因為伊不
    知道是何人拿給伊的，是後來鑰匙被警察查到，並調監視錄
    影帶給伊看，伊才說是甲○○拿給伊的，因為當時刑大認為
    時間點為何時，並調錄影帶給伊看，伊在錄影帶中只有看到
    甲○○有來看伊，所以伊就說是甲○○拿給伊的，伊家裡的
    人有來看伊，但不可能拿鑰匙給伊，伊家人何時去探視伊的
    不知道，除了家裡的人來看以外，就只有甲○○來看伊了，
    不知道甲○○何時去看伊的，卷內應該都有資料，甲○○看
    伊的時候，有無與伊說什麼話忘記了，伊醒過來之後，何時
    才開始脫逃也忘記了，因為病房沒有時間，至於伊醒來之後
    在伊發現手上有鑰匙後多久時間才脫逃，因為探視有一定的
    時間，應該是下午或晚上的時候伊發現手裡面有鑰匙，在伊
    發現手上有鑰匙前一次的醒來為何時不記得了，從前一次醒
    來時手心沒有鑰匙到後來醒來手心有鑰匙間，只有甲○○來
    探視過伊，甲○○去看伊的時候是跟一位女子一同去看伊，
    但伊不認識，應該是甲○○的友人，伊與甲○○只有點頭之
    交的交情，甲○○為何會到醫院會去看伊，應該是乙○○要
    他去看伊的，從伊發現手心有鑰匙之後到伊脫逃之間，沒有
    其他人去醫院看伊，伊手心上沒有鑰匙而意識還清醒，之後
    意識模糊，等到意思又清醒時發現手心有一把鑰匙，這段時
    間伊的親戚有人來看伊，從槍戰一直到送加護病房到脫逃時
    ，伊其實意識並不清楚，是後來警方偵辦脫逃時，調錄影帶
    伊排除掉家人後，只有甲○○有接近伊的身邊，伊的家人探
    視伊的時候，當時有警察在旁邊戒護，伊的案子比較重大，
    警察說不讓伊的親戚家人靠近，至於伊的親戚家人不能靠近
    伊，為何甲○○可以靠近，伊不知道，當時情形很混亂，伊
    在錄影帶看到的內容是甲○○與一位友人有靠近伊的身邊，
    但甲○○的友人伊不認識，警方調錄影帶給伊看的時候，伊
    的親戚沒有靠近伊，伊送到阮綜合醫院前，乙○○有欠伊錢
    ，但甲○○沒有欠伊錢，伊在偵訊中有說：甲○○是乙○○
    的朋友，到醫院時有說乙○○對伊比較不好意思，叫他過來
    關心，就直接拿鑰匙放在我病床下的手心下面，後來伊就拿
    到就含在口腔裡面等語，事隔許久那時候問伊印象會比較深
    刻，應該是當時所說的比較實在，因為伊的案件很多，這件
    微不足道，伊那時針對本案的回答應該是正確的，甲○○當
    時跟伊說乙○○對伊比較不好意思，這段話為何意伊也不知
    道等（本院98年4 月21日審判筆錄第4 至10頁）。按證人丙○○上述證詞雖對被告甲○○不利，但被告於警詢及95年9
    月7 日偵查時均表示與丙○○並無仇恨或糾紛，與丙○○證
    述2 人並無仇恨相同，故丙○○並無陷害被告之動機。而丙○○95年8 月24日偵查時雖未表示其係如何憑以認定手銬鑰
    匙是甲○○所提供，但其後97年5 月15日偵查時，丙○○即
    表示是因當時只有被告接近伊，警察局也有調取錄影帶給伊
    看，該等說詞亦與本院證述內容相近，故丙○○並無誇張其
    事欲入被告於罪之行為，則其所述被告提供鑰匙之過程當可
    採信（至於丙○○於本院作證時雖先證稱其住於阮綜合醫院
    時不清楚甲○○有無來看過，其意識清楚時手掌中就有一把
    鑰匙云云，但丙○○於於該期日最後亦證稱：伊在偵訊中曾
    表示：甲○○是乙○○的朋友，到醫院時有說乙○○對伊比
    較不好意思，叫他過來關心，就直接拿鑰匙放在我病床下的
    手心下面，後來伊就拿到就含在口腔裡面的回答是正確的等
    語，則丙○○先前所稱意識不清楚之說詞，應是記憶已模糊
    之回答，尚非真實）。而除證人丙○○前開偵查及本院之證
    述外，並有高雄市政府警察局98年6 月3 日函覆本院所提供
    之丙○○95年5 月13日脫逃相關照片影本10張等卷可稽，亦
    可知丙○○97年5 月11日住進阮綜合醫院後，迄97年5 月13
    日凌晨欲行脫逃時，確有人提供鑰匙供其打開手銬，故被告
    有於97年5 月12日下午5 時10分許，與另一不知情女子（與
    丙○○並不認識，該女子應無交付手銬鑰匙予丙○○之動機
    及可能性，且並無證據認定該女子知悉被告欲利用探視丙○○機會為何等行為）利用探視丙○○現場混亂時，藉機將手
    銬鑰匙1 支放在丙○○病床下手心下（裡）面，以便利丙○○脫逃之事，堪可認定。至於被告於警詢時先表示於95年5
    月12日當天會前往阮綜合醫院探視丙○○是因為當天要還錢
    給丙○○，但於本院審理時則改稱丙○○與伊友人「阿水」
    極為相似，為求證是否同一人，伊於95年5 月12日前往阮綜
    合醫院探視，被告前後說法不同，且丙○○當係因重大槍擊
    案戒護送醫，不論丙○○是否有借被告錢或是否係被告朋友
    阿水，衡之常情被告絕無於當時以該等理由前往探視重犯之
    理，更且丙○○本院審理時亦證稱甲○○並沒有欠錢，故被
    告前開辯解均不可採。
(三)被告雖請求本院向阮綜合醫院調取被告95年5 月戒護就醫時
    之監視器錄影資料，及請求傳喚當時警方及戒護人員到庭作
    證，欲證明其並無提供鑰匙便利丙○○脫逃之行為，惟經本
    院向阮綜合醫院及高雄市政府警察局調取上開監視錄影資料
    ，除阮綜合醫院98年4 月30日回函表示該院監視系統只能存
    檔二個星期至一個月左右，所以95年錄影資料已不存在無法
    提供，高雄市政府警察局98年6 月3 日回函亦表示阮綜合醫
    院並無提供（警方）任何監視錄影帶（應指並未複製錄影資
    料予警方），無從為有利被告之認定外，本院認依丙○○上
    述證詞及高雄市政府警察局提供之前開丙○○95年5 月13日
    脫逃相關照片影本10張，已足可認定被告犯罪，則縱使無法
    調取當時監視錄影資料，被告犯行仍足以認定。另依丙○○
    上述證詞，及依常情亦可知，被告必是利用在場之警員或戒
    護人員不注意時將鑰匙交付予丙○○，否則如何使丙○○得
    以遂行後續脫逃行為，則縱傳喚當時警方及戒護人員到庭作
    證，及其等證稱未看到被告有交付鑰匙予丙○○之情形，亦
    不足為有利被告之認定，自無傳喚該等證人之必要，並予述
    明。
二、本案既可認定被告於丙○○戒護就醫時，有交付手銬予丙○○以便利其脫逃之行為，原審於認被告所涉犯罪，無新舊法
    比較問題（易刑標準除外）後，認定被告所為，已著手便利
    脫逃行為之實行，而未致脫逃之結果，係犯刑法第162 條第
    4 項、第1 項之便利人犯脫逃未遂罪，依刑法第26條前段規
    定減輕其刑，並審酌被告為圖犯人脫逃，竟趁機交給丙○○
    手銬鑰匙1 把，致其得以趁隙脫逃，及被告犯罪之動機、目
    的、手段、犯罪所生之損害、犯後未完全坦承犯行毫無悔意
    等一切情狀，且認所定宣告刑比較後應依修正前規定諭知易
    科罰金之標準，及應依法予以減刑等，逕以簡易判決量處被
    告有期徒刑4 月，如易科罰金，以銀元300 元即新臺幣900
    元折算1 日；減為有期徒刑2 月，如易科罰金，以銀元300
    元即新臺幣900 元折算1 日，本院合議庭認其認事用法均無
    違誤，量刑亦稱妥適。上訴人上訴意旨仍執前詞否認便利脫
    逃犯行，顯無理由，上訴應予駁回。
據上論斷，應依刑事訴訟法第455 條之1 第1 項、第3 項、第
371 條、第364 條、第368 條，判決如主文。
本案經檢察官林永富到庭執行職務。
中    華    民    國    98    年    7     月    21    日
                刑事第十七庭  審判長法  官  陳建和
                                    法  官  毛妍懿
                                    法  官  黃紀錄
以上正本證明與原本無異。
不得上訴。
中    華    民    國    98    年    7     月    21    日
                                    書記官  吳書逸


司法院資訊處製作；財團法人民間司法改革基金會備份。
